臺灣高等法院刑事判決
109年度上易字第333號
上  訴  人  臺灣桃園地方檢察署檢察官 
被      告  林銘洲



上列上訴人因被告犯竊盜案件，不服臺灣桃園地方法院107年度
易字第1292號，中華民國108年11月28日第一審判決（起訴案號
：臺灣桃園地方檢察署106年度偵字第26848號），提起上訴，本
院判決如下：
    主  文
上訴駁回。
    理  由
一、公訴意旨略以：被告林銘洲意圖為自己不法之所有，基於竊
    盜之犯意，而為下列犯行：㈠於民國106年4月間某日至9月11
    日止某時，前往新北市○○區○○路000號10樓告訴人鄭世杰居
    處，以不詳方式竊取告訴人鄭世杰所有之車牌號碼00-0000
    號車牌2面得手後離去；㈡後於同年9月11日3時30分許，前往
    桃園市○○區○○○000巷00號，見被害人林招治所有之車牌號碼
    00-0000號自用小貨車（下稱系爭貨車）車上鑰匙未取走，
    遂將系爭貨車駛離以得手，並懸掛上車牌號碼00-0000號車
    牌2面。嗣為警於106年10月10日9時20分許，在桃園市龜山
    區長壽路與長峰路之交岔口附近查獲，並扣得上開車牌號碼
    00-0000號車牌2面、上開貨車及該車鑰匙2把，而查悉上情
    。因認被告係分別涉犯刑法第320條第1項竊盜罪嫌等語。
二、按犯罪事實應依證據認定之，無證據不得認定犯罪事實，刑
    事訴訟法第154條第2項定有明文。此所謂認定犯罪事實之證
    據，無論其為直接或間接證據，均須達於通常一般人均不致
    有所懷疑，而得確信其為真實之程度，始得據為有罪之認定
    ，若其關於被告是否犯罪之證明未能達此程度，而有合理性
    懷疑之存在，致使無法形成有罪之確信，根據「罪證有疑、
    利於被告」之證據法則，即不得遽為不利被告之認定（最高
    法院76年台上字第4986號判例參照）。再按刑事訴訟法第16
    1條第1項規定：檢察官就被告犯罪事實，應負舉證責任，並
    指出證明之方法。因此，檢察官對於起訴之犯罪事實，應負
    提出證據及說服之實質舉證責任。倘其所提出之證據，不足
    為被告有罪之積極證明，或其指出證明之方法，無從說服法
    院以形成被告有罪之心證，基於無罪推定之原則，自應為被
    告無罪判決之諭知（最高法院92年台上字第128號判例參照
    ）。　　
三、公訴意旨認被告涉犯竊盜犯行，無非係以被告於警詢及偵訊
    時之供述，證人即被害人林招治於警詢、證人即告訴人鄭世
    杰於偵訊時及證人林俊安於警詢之證述，以及桃園市政府警
    察局龜山分局搜索扣押筆錄、扣押物品目錄表、贓物認領保
    管單、代管保管單及查獲照片等，資為論據。訊據被告固坦
    承於上開時、地駕駛懸掛車牌號碼00-0000號車牌2面之系爭
    貨車而為警查獲，然堅詞否認有為本件犯行，辯稱：我沒有
    去告訴人鄭世杰住處竊取車牌號碼00-0000號車牌2面，我不
    知道為何系爭貨車會懸掛此車牌，也沒有竊取系爭貨車，我
    之所以會駕駛該車，是因為當時告訴人鄭世杰將我母親所有
    而供我代步之車牌0000-00號自用小客車開走，我沒有其他
    代步工具，告訴人鄭世杰才會把系爭貨車給我開等語。
四、經查：
　㈠被害人林招治所有之系爭貨車，於上揭時、地遭不知名人士
    竊取，嗣警察於106年10月10日9時20分許，在桃園市龜山區
    長壽路與長峰路之交岔口附近查獲被告駕駛系爭貨車，並懸
    掛鄭世杰所有之車牌號碼00-0000號車牌2面之事實，業據被
    告於警詢、偵查、原審及本院審理時坦承在卷，並經證人即
    被害人林招治於警詢證述明確，且有桃園市政府警察局龜山
    分局搜索扣押筆錄、扣押物品目錄表、贓物認領保管單、代
    管保管單、查獲照片、車輛尋獲電腦輸入單、車牌號碼00-0
    000及2B-1233之車輛詳細資料報表等在卷可稽，此部分之事
    實，固堪認定。然駕駛他人失竊車輛之原因並非均僅出於竊
    盜一途，本件被告始終否認竊取系爭貨車，被害人林招治亦
    未目擊下手行竊之人，且被告駕駛系爭車輛被查獲之時間、
    地點，與系爭貨車遭竊之時間及地點已有相當間隔，卷內又
    無其他諸如車輛遭竊現場當時之監視器影像等積極證據可佐
    ，自難僅因系爭貨車係在被告駕駛中被警查獲，即推論該車
    為被告所竊取。
　㈡被告於警詢、偵查、原審及本院審理時均辯稱：因為鄭世杰
    將我使用之車牌0000-00號自用小客車開走，我沒有其他代
    步工具，鄭世杰才會把系爭車輛給我開，車借給我時就是懸
    掛車牌號碼00-0000號車牌2面等語。經查：車牌0000-00號
    自用小客車登記於林銘洲之母名下，於106年10月16日由林
    銘洲之父林成義報案遭竊，嗣經警於106年12月22日，在桃
    園市龜山區振興路與華亞三路口查獲鄭世杰駕駛該車，鄭世
    杰因此涉嫌竊盜而遭警移送，鄭世杰於該案之警詢、偵查時
    供稱：車牌0000-00號自用小客車是「阿浩」（即林銘洲）
    因欠款而於106年10月10日將車輛借給我使用，阿浩姓林，
    是車主的兒子等情，經原審調取臺灣桃園地方檢察署107年
    度偵緝字第1049號鄭世杰竊盜案全卷查閱無誤，並有相關筆
    錄存卷可參，嗣該案鄭世杰因罪嫌不足，經檢察官為不起訴
    處分確定，亦有該不起訴處分書在卷可憑，證人鄭世杰於本
    案原審審理時亦證稱：被告確實曾出借1輛轎車給我使用，
    後來還告我失竊，該件已經不起訴處分等語，從而被告辯稱
    因己所使用之車牌0000-00號自用小客車遭鄭世杰取走，故
    換開鄭世杰出借之懸掛2B-1233號車牌之系爭貨車等情，非
    屬無據。又證人即告訴人鄭世杰於偵查中雖證稱：車牌號碼
    00-0000號之車體報廢後，該車牌因搬家而不見，並未出借
    系爭貨車，2B-1233號車牌可能是被告取走等語，審理時證
    稱：車子報廢後，2B-1233號車牌放置在桃園市龜山區文化
    二路三合院那邊，我都將該車牌亂放，我根本不知道上開車
    牌失竊，是開庭檢察官跟我說該車牌掛在系爭貨車上，我才
    知道車牌不見等語，依證人鄭世杰前開所述，關於2B-1233
    號車牌脫離其本人持有之原因前後所述不一，且是否為被告
    取走乙節亦屬臆測，已難謂無瑕疵可指，況且，鄭世杰本人
    所有之車牌00-0000號卻懸掛在林招治遭竊之自用小貨車上
    ，鄭世杰自身亦難脫竊取系爭貨車之嫌疑，佐以被告前開所
    辯換車使用之事亦非無據，證人鄭世杰與被告之間就本案有
    重大利害衝突與對立，其證述既有瑕疵，且乏補強證據擔保
    其指證、陳述確有相當之真實性，即難遽採為認定被告犯罪
    之依據。至於檢察官所舉之證人林俊安，僅係於被告遭查獲
    當時乘坐於系爭貨車之友人，其證述僅能證明被告當日駕駛
    該車之事實，但對於系爭貨車及車牌來源是否為竊取得來，
    無從憑其證詞證明之。
五、綜上所述，檢察官所舉前揭各項證據，尚未達於通常一般之
    人均可得確信而無合理之懷疑存在之程度，無法使本院形成
    被告有罪之確信心證。此外，無其他積極證據足資證明被告
    確有公訴意旨所指犯行，即不能證明被告犯罪，揆諸前揭說
    明，自應為被告無罪之諭知。至於被告是否知悉其所駕駛之
    系爭車輛係屬贓物而另涉犯刑法第349條第1項之收受贓物罪
    嫌，因與本件被訴犯罪之基本事實不同，宜由檢察官另行偵
    辦，併予敘明。
六、駁回上訴之說明
　㈠原審經審理後，認依檢察官所提卷內證據資料，不能證明被
    告犯罪，而為被告無罪之諭知，核無不合，應予維持。　
　㈡檢察官上訴意旨略以：⒈被告雖於警詢時辯稱：朋友「阿杰」
    即鄭世杰於106年10月9日與我換車，我並未偷系爭貨車等語
    ，然證人林俊安於警詢時證稱：被告稱係與「阿傑」換車，
    「阿傑」名字叫嘉榮等語，是被告與證人林俊安就被告與何
    人換車乙事所述顯然不符，且證人林俊安知悉被告與他人換
    車乙事係自被告聽聞而來，證人林俊安並未親自見聞，自難
    遽認被告確有與他人換車。⒉被告於警詢時先供稱：係與鄭
    世杰換車等語；於偵訊時則辯稱：當天與綽號「阿富」之人
    在山上砍木材，欲離開時，「阿富」表示不太會開車，請我
    將系爭貨車開回他家，「阿富」則自己騎機車回家等語；復
    於準備程序中辯稱：賴錦賢叫我去開系爭貨車，因為賴錦賢
    不會開貨車等語，是被告就當天駕駛本案小貨車之原因所為
    之供述顯然前後不一，且證人賴錦賢於審理時證稱：伊不認
    識鄭世杰，伊於106年10月並未與被告見面，亦未曾交付汽
    車或車牌予被告，伊自己會開貨車等語，顯然亦與被告前揭
    所辯不符，足證被告辯稱：因鄭世杰將伊使用之車牌號碼00
    00-00號自用小客車開走，伊才會駕駛本案小貨車；賴錦賢
    叫伊去開本案小貨車等語，均僅為卸責之詞，尚難採信。⒊
    另證人林招治、鄭世杰雖均未親眼目睹其車輛或車牌遭竊之
    過程，然告訴人林招治於警詢時證稱：本案小貨車於106年9
    月11日遭竊等語，並有桃園市政府警察局車輛尋獲電腦輸入
    單、贓物認領保管單、本案小貨車車輛詳細資料報表各1份
    在卷可參，足證告訴人林招治所有之本案小貨車於106年9月
    11日失竊等情，另告訴人鄭世杰於偵訊、審理時均明確證稱
    ：車牌號碼00-0000號自用小客車報廢後，該車牌係放在家
    中等語，堪認告訴人鄭世杰未將上開車牌交付予他人乙節，
    而被告為警查獲時，卻駕駛本案小貨車，並懸掛上開車牌，
    又被告前揭所辯已難採信，業如前述，顯見本案小貨車及上
    開車牌均為被告所竊等語。
　㈢按有關刑事訴訟之舉證責任構造，基於無罪推定原則，被告
    犯罪之事實應由檢察官提出證據，並指出證明方法加以說服
    ，使法院達於確信之程度，始得為被告有罪之認定，否則，
    即應諭知被告無罪，由檢察官蒙受不利之訴訟結果，此為檢
    察官於刑事訴訟個案中所負之危險負擔，即實質舉證責任。
    被告基於不自證己罪原則，既無供述義務，否認犯罪時，就
    其辯解並不負任何證明責任，不得徒因其所持辯解不成立，
    遽為有罪之認定。惟當檢察官指出證明方法，已說服法院無
    合理懷疑而達於確信之程度，致被告將受不利益之判斷時，
    被告就其所提出訴訟上之積極抗辯自需證明該有利事實可能
    存在，藉以動搖法院因檢察官之舉證對被告所形成之不利心
    證。經查，檢察官以證人林俊安所證不能證明被告所辯換車
    一事可信等語，然證人林俊安既未親自見聞被告取得系爭貨
    車及車牌之經過，從而不論來源是竊取而來或與他人換車所
    得，本皆無法透過證人林俊安加以證明，換言之，既無法憑
    其證詞證明被告竊盜之事實，亦無法用以彈劾被告換車之辯
    詞是否可採，乃屬當然。另檢察官以被告雖辯稱與鄭世杰換
    車，但又曾辯稱系爭貨車之來源為「阿富」，後又改稱是賴
    錦賢交付云云，且與證人賴錦賢於審理時所述顯不相符，認
    其辯解不可採，雖非無見，但被告既無證明義務，則其所稱
    「阿富」縱屬虛構，或其所稱為賴錦賢交付等語與證人賴錦
    賢所證不符而不成立，均無法因此即當然反論被告本案竊盜
    犯行成立。本案被告除遭查獲時持有贓物之事實堪可認定外
    ，關於竊盜之事實，無法憑證人林招治、鄭世杰之證詞充分
    證明，已如前述，檢察官之舉證難謂已盡證明之責，上訴意
    旨逕為相異評價，難認有理，何況被告僅需證明其所辯該有
    利事實可能存在為已足，並非如檢察官之舉證程度須達確信
    程度，倘若被告對其辯解所舉證明方法僅有其本人之供述，
    且前後又不一致，或許可評價為未達證明其所辯事實可能存
    在之程度，但本案證人鄭世杰亦證述有取用林銘洲之車牌00
    00-00號自用小客車等情，且經原審調取臺灣桃園地方檢察
    署107年度偵緝字第1049號鄭世杰竊盜案全卷確認無誤，則
    被告已證明其所抗辯之有利事實可能存在，根據「罪證有疑
    、利於被告」之證據法則，即不得遽為不利被告之認定。綜
    上，檢察官上訴仍執原審已詳予斟酌之證據，對於原判決已
    說明事項及屬原審採證認事職權之適法行使，逕為相異之評
    價，復未提出其他積極證據證明被告確有竊盜之犯行，尚難
    說服本院為不利於被告之認定，其上訴為無理由，應予駁回
    。
據上論斷，應依刑事訴訟法第368 條，判決如主文。
本案經檢察官林鋐鎰提起公訴，檢察官吳怡蒨提起上訴，檢察官
 黃建麒到庭執行職務。
中　　華　　民　　國　　109 　年　　4 　　月　　21　　日
                  刑事第六庭  審判長法　官  劉方慈
                                    法　官  朱嘉川
                                    法　官  許曉微
以上正本證明與原本無異。
不得上訴。
                                    書記官  徐仁豐
中　　華　　民　　國　　109 　年　　4 　　月　　21　　日